【裁判字號】    99,交聲,1070
【裁判日期】    990602
【裁判案由】    聲明異議
【裁判全文】
臺灣高雄地方法院交通事件裁定        99年度交聲字第1070號
原處分機關  交通部公路總局高雄區區監理所
異  議  人  甲○○
上列受處分人因違反道路交通管理處罰條例案件，對於交通部公
路總局高雄區監理所所為之處分（原處分：高監營裁字第裁80-N
00000000號），聲明異議，本院裁定如下：
    主  文
原處分撤銷。
甲○○汽車駕駛人，駕駛汽車經測試檢定酒精濃度超過規定標準
，吊扣普通輕型機器腳踏車駕駛執照拾貳個月，並應接受道路交
通安全講習。
    理  由
一、原處分意旨略以：異議人即受處分人甲○○於民國98年11月
    9 日上午8 時33分許飲酒後騎乘車號DPA-706 號輕型機車，
    行經高雄縣鳳山市○○路○段100 號前，經高雄縣政府警察
    局交通警察隊鳳山分隊員警攔檢，測得異議人呼氣中酒精濃
    度達每公升0.56毫克，而予以舉發，交通部公路總局高雄區
    區○○○○○道路交通管理處罰條例第35條第1 項第1款 及
    第24條第1 項第1 款規定，於99年4 月8 日以高監營裁字第
    裁80-N00000000號裁決書裁處異議人吊扣大貨車職業駕駛執
    照12個月，施以道安講習。異議人接獲裁決書後，不服上開
    裁決處分，於法定期間內向本院聲明異議。
二、本件異議意旨略以：大貨車執照是異議人工作的要素，沒有
    駕照，便面臨失業，現在景氣不好，工作不好找，家中的生
    活開銷及老母都要我照料，請求撤銷吊扣處分等語。
三、按酒後駕車只有一個交通違規行為，而且有關其處罰效果之
    罰鍰、吊扣駕駛執照與施以道路交通安全講習等與該交通違
    規行為是否存在均無從分離。法院審理時應先確定受處分人
    是否確有交通違規行為事實，再決定原處分機關所適用之法
    律有無錯誤。從而，受處分人於聲明異議狀雖僅記載就吊扣
    駕駛執照部分聲明異議，其餘部分並未提及，惟該罰鍰及施
    以道路交通安全講習部分與其交通違規行為是否存在既無從
    分離，法院自應予以審理。否則，如法院審理結果，認其交
    通違規行為不存在，則僅能將原處分關於吊扣駕駛執照部分
    予以撤銷改判，其餘部分因認未經聲明異議而確定，致生無
    交通違規行為，而遭處罰鍰及施以道路交通安全講習之不合
    理現象（參照臺灣高等法院暨所屬法院98年法律座談會刑事
    類提案第23號問題(一)研討意見）。是本件異議人甲○○雖僅
    就原處分關於吊扣大貨車職業駕駛執照12個月部分聲明異議
    ，然依上開說明，本院就原處分關於施以道安講習部分，自
    應一併予以審理，始稱妥適。
四、次按汽車駕駛人，駕駛汽車經測試檢定有酒精濃度超過規定
    標準之情形者，處新臺幣15,000元以上60,000元以下罰鍰，
    並當場移置保管其車輛及吊扣其駕駛執照1 年，道路交通管
    理處罰條例第35條第1 項第1 款定有明文。而所謂酒精濃度
    超過規定之標準者，依道路交通安全規則第114 條第2 款之
    規定，係指汽車駕駛人飲用酒類或其他類似物後其吐氣所含
    酒精濃度超過每公升0.25毫克或血液中酒精濃度超過 0.05%
    以上者。再按，已領有大貨車駕駛執照者，得駕駛小型車、
    輕型機器腳踏車，道路交通安全規則第61條第1 項第3 款規
    定明確。再按，汽車駕駛人，因違反本條例及道路交通安全
    規則之規定，受吊銷駕駛執照處分時，吊銷其持有各級車類
    之駕駛執照，道路交通管理處罰條例第68條定有明文。此規
    定係於94年12月14日修正公布，並於95年3 月1 日施行，而
    修正前之道路交通管理處罰條例第68條則係規定「汽車駕駛
    人，因違反本條例及道路交通安全規則之規定，受吊扣或吊
    銷駕駛執照處分時，吊扣或吊銷其持有各級車類之駕駛執照
    」，觀其修法意旨，係以「原條文將違規駕駛人所持有之各
    級車類駕駛執照一併吊扣或吊銷，失之過酷，影響人民工作
    及生活甚鉅」為由，而刪除吊扣駕駛人駕駛執照時，應吊扣
    駕駛人持有各級車類駕駛執照之規定，是依現行道路交通管
    理處罰條例，已無得吊扣駕駛人所持有他級駕駛執照之依據
    存在，從而，於為吊扣駕駛人駕駛執照之處分時，自僅得吊
    扣駕駛人違規時所駕駛該級車類之駕駛執照，以限制其繼續
    駕駛該級車類行駛道路之權利。
五、經查：
  (一)異議人甲○○於98年11月9 日上午8 時33分許飲酒後騎乘車
    號DPA-706 號輕型機車，行經高雄縣鳳山市○○路○段100
    號前，經高雄縣政府警察局交通警察隊鳳山分隊員警攔檢，
    測得異議人呼氣中酒精濃度達每公升0.56毫克，而予以舉發
    ，並由原處分機關就酒後駕車部分之交通違規行為裁處吊扣
    大貨車職業駕駛執照12個月並施以道安講習之事實，業據異
    議人自承在卷，並有高雄縣政府警察局98年11月9 日高警交
    字第N00000000 號舉發違反道路交通管理事件通知單、原處
    分機關99年4 月8 日以高監營裁字第裁80-N00000000號號違
    反道路交通管理事件裁決書及酒精濃度測試單各1 份附卷可
    稽，是異議人酒後酒精濃度超過規定標準，仍於上開時、地
    騎乘輕型機車之違規行為，堪以認定。
  (二)經查，本件異議人甲○○僅有大貨車職業駕駛執照，業據異
    議人陳明在卷，且有證號查詢汽車駕駛人資料1 份在卷可稽
    ，而本件異議人係騎乘輕型機車違規，依現行道路交通管理
    處罰條例第68條規定，僅得吊扣其普通輕型機器腳踏車駕駛
    執照，並不得吊扣駕駛人所持有各級車類之駕駛執照，亦即
    於為吊扣駕駛人駕駛執照之處分時，僅得吊扣駕駛人違規時
    所駕駛該級車類之駕駛執照，以限制其繼續駕駛該級車類行
    駛道路之權利。從而，原處分機關僅能吊扣異議人違規當時
    所駕車類（即輕型機車）之駕駛執照，不得率爾吊扣異議人
    現尚有效之其他各級駕駛執照（即大貨車職業駕駛執照），
    原處分機關未審酌新修正之法律規定，逕予裁處吊扣其大貨
    車職業駕駛執照12個月，要屬可議，而有未當。至原處分機
    關依據道路交通管理處罰條例第24條第1 項第2 款規定裁處
    異議人施以道路安全講習部分之處分，於法尚屬妥適，附此
    敘明。
  (三)又按聲明異議，屬一種司法救濟途徑，由法院審查受處分人
    所涉之違規事實是否成立，及原處分所適用之法條是否正確
    、裁罰是否適當，因法院負有司法審查之作用，對原處分失
    當時，應自為處分，就罰鍰、吊照及安全講習等處罰效果，
    宜為一併重新諭知（參照臺灣高等法院暨所屬法院98年法律
    座談會刑事類提案第23號問題(二)審查意見）。從而，異議人
    本件關於吊扣大貨車職業駕駛執照部分之聲明異議為有理由
    ，是原處分既有上開可議之處，自應由本院將原處分全部撤
    銷，並依道路交通管理處罰條例第35條第1 項第1 款、第24
    條第1 項第2 款及道路交通案件處理辦法第20條前段規定，
    另為裁定如主文所示。
中    華    民    國    99    年    6     月    2     日
                      交通法庭      法  官  陳盈吉
以上正本證明與原本無異。
如不服本裁定，應於收受送達後5 日內向本院提出抗告狀。
中    華    民    國    99    年    6     月    2     日
                                    書記官  陳展榮

司法院資訊處製作；財團法人民間司法改革基金會備份。
